【裁判字號】    97,交聲,888
【裁判日期】    971031
【裁判案由】    違反道路交通管理處罰條例聲明異議
【裁判全文】
臺灣士林地方法院交通事件裁定         97年度交聲字第888號
原處分機關  交通部公路總局臺北區監理所蘆洲監理站
異  議  人
即受處分人  甲○○
上列異議人即受處分人因違反道路交通管理處罰條例案件，對於
交通部公路總局臺北區監理所蘆洲監理站於中華民國97年7 月18
日所為北監蘆字第裁46-AEV516127號處分（原處分案號：臺北市
政府警察局北市警交字第AEV516127 號），聲明異議，本院裁定
如下：
    主  文
異議駁回。
    理  由
一、按汽車駕駛人，行經有燈光號誌管制之交岔路口闖紅燈者，
    處新臺幣（下同）1,800 元以上5,400 元以下罰鍰，道路交
    通管理處罰條例第53條第1 項定有明文。次按汽車駕駛人，
    違反同條例第53條者，除依原條款處罰鍰外，並記違規點數
    3 點，同條例第63條第1 項第3 款亦定有明文。
二、原處分意旨略以：異議人即受處分人（下稱異議人）甲○○
    於96年3 月16日10時28分，駕駛車號FDV-191 號重型機車，
    沿民權西路（東往西方向）行駛，在民權西路237 號前路口
    處，因「闖紅燈」為臺北市政府警察局大同分局大橋派出所
    員警乙○○當場攔停掣單舉發在案，依道路交通管理處罰條
    例第53條第1 項之規定，處罰鍰4,500 元，並依同條例第63
    條第1 項第3 款（裁決書漏載第1 項第3 款，應予補充）規
    定，記違規點數3 點等語。
三、異議意旨略以：異議人甲○○於前揭時地確有駕駛車號FDV-
    191 號重型機車，沿民權西路（東往西方向）行駛，惟伊並
    無在民權西路237 號前有何「闖紅燈」之違規事實，尚祈原
    處分機關舉證其違規事實，為此聲明異議云云。
四、經查：
  (一)異議人於上揭時、地為警舉發「駕車行經有燈光號誌管制之
    交岔路口闖紅燈」之違規，異議人未於應到案日期（96年3
    月31日）前，向原處分機關陳述或繳納罰鍰，乃依道路交通
    管理處罰條例第53條第1 項、違反道路交通管理事件統一裁
    罰基準表等規定，於97年7 月18日裁處罰鍰4,500 元，並計
    違規點數3 點，異議人復於97年7 月22日收受裁決書之送達
    後，於同年8 月4 日聲明異議，此有臺北市政府警察局舉發
    違反道路交通管理事件通知單、交通部公路總局臺北區監理
    所蘆洲監理站97年7 月18日所為北監蘆字第裁46-AEV516127
    號裁決書、送達證書各1 紙在卷可稽，復為異議人即受處分
    人所不爭執，上開舉發、裁罰之相關程序事實，堪予認定。
  (二)異議人固以卷內未據原處分機關舉證云云置辯，惟查：
  1.異議人於上揭時、地為警舉發「駕車行經有燈光號誌管制之
    交岔路口闖紅燈」之經過，業經證人即舉發本件違規事件之
    警員乙○○於97年9 月30日到庭結證明確，略以：「當時巡
    邏勤務地點在延平北、民權西路口，當時異議人方向是東往
    西，民權西路往臺北橋方向，在民權西路237 號闖紅燈，我
    站的位置是民權西、延平北路口，當場告發闖紅燈，當事人
    不願意簽名」、「因為民權西路237 號前的紅綠燈、和民權
    西路口的路燈是同步變換，一般人認為我只要停民權西路、
    延平北路的路口就好，為什麼這個小路口我也要停。該路口
    停止線有人會停，也有人會闖，我攔下之後通常會請他們回
    頭看紅綠燈的狀況，再告知他們闖紅燈的違規事實」等語明
    確（參見本院97年9 月30日訊問筆錄）。而查，證人乙○○
    僅係適巧於該處執行公務之員警，與異議人互不相識，並無
    怨隙，衡情應無冒犯偽證罪，而誣指異議人違規之虞。
  2.再應審究者，係證人即員警乙○○是否有誤判之可能性。查
    員警誤判之原因，或係站立之位置視線不佳，或係多數違規
    車輛致無從確認違規車輛，或係注意力欠佳等因，經一一質
    問證人乙○○，已據其就當日攔停舉發時，伊與異議人駕駛
    之前開重型機車之相對位置結證稱：「我距離他約三十公尺
    以上」、「我站的位置是面對異議人的行向，我是西往東看
    ，他是東往西行駛」、「（問：當時是正要變燈的情況嗎？
    ）沒有。已經紅燈一陣子。」等語，並當庭就當日攔停舉發
    時，伊與異議人駕駛之前開重型機車相對位置繪製簡圖。細
    繹證人上開證述，內容尚稱合理明確；對照證人當庭所繪簡
    圖，當日員警攔停位置正面對異議人行向，益徵證人當無誤
    認之虞，可見異議人確於上揭時、地有「駕車行經有燈光號
    誌管制之交岔路口闖紅燈」之違規事實。
  3.至本件雖無員警執勤全程錄影帶或照片以供佐證，惟查，道
    路交通管理處罰條例第7 條之2 規定既容許員警得以當場所
    見事實攔停舉發或逕行舉發，即係立法者考量交通違規事件
    發生往往係在瞬間或係由交通勤務警察執行勤務時，恰巧目
    睹之違規情事，事實上不便立刻以攝影、錄影器材取證之情
    形所在多有，且該等違規事實由人之感官即可充分判定，非
    必以科學儀器始能偵測得知（相對於此，超速、或酒醉駕車
    等人之感官不當然即可判定之違規行為，則規定於同條第1
    項第6 款需科學儀器採證始能逕行舉發），為達其維護交通
    秩序、安全之行政目的，故特別立法賦予勤務警察得當機處
    分之權限。是員警之舉發事實既經本院審查其舉發基礎事實
    本身並無明顯之錯誤，又非毫無事實根據，自係認定事實可
    採之憑據。
  4.異議人雖聲請再次定期陳述意見，惟其意見業於97年8 月18
    日訊問時陳述明確，復有其提出之書面陳述意見可資參酌，
    因認並無再傳訊異議人到庭之必要，附此敘明。
五、綜上所述，本件異議人於行經有燈光號誌管制之交岔路口闖
    紅燈之違規行為，事證明確，堪以認定。原處分機關依道路
    交通管理處罰條例第53條第1 項、第63條第1 項第3 款之規
    定裁處4,500 元罰鍰，並記違規點數3 點，核無不當。本件
    異議為無理由，應予駁回。
據上論斷，應依道路交通案件處理辦法第19條，裁定如主文。
中    華    民    國    97    年    10    月    31    日
                  交通法庭法  官    許辰舟
以上正本證明與原本無異。
如不服本裁定應於裁定送達後5 日內向本院提出抗告狀。
                          書記官  李典育
中    華    民    國    97    年    10    月    31    日


司法院資訊處製作；財團法人民間司法改革基金會備份。
